---
title: "Tarea 1. Equipo 2"
author: "Carlos Bautista 125761, Edgar Bazo 172061, Emmanuel Rosales 182435"
date: "2023-01-14"
output:
  pdf_document: default
  html_document: default
---

```{r setup, include=FALSE}
knitr::opts_chunk$set(echo = TRUE)
```

```{r, echo=FALSE, message=FALSE, warning=FALSE}
library(jsonlite)
library(curl)
library(osmdata)
library(tidyverse)
library(sf)
```

## I. Fuente: INEGI

**1. Descargar datos de restaurantes de las colonias de la Zona Condesa.**

Se definen las coordenadas de zona condesa (con base en google maps) y se define
un radio de 1200 metros

```{r}
url_denue <- "https://www.inegi.org.mx/app/api/denue/v1/consulta/Buscar/restaurantes/19.410882,-99.174045/1200/8927e87a-04a3-4673-9cfa-4dfc09045657"
data_denue <- fromJSON(url_denue)
```

**2.a ¿Cuántos restaurantes encontraste en cada fuente?**

Dado el polígono que definimos para las colonias de la zona Condesa, el DENUE 
registra 376 restaurantes

```{r}
# filtro para solo traer colonias condesa, hipodromo e hipodromo condesa
df_condesa <- data_denue %>% filter(grepl('HIP|CON', Colonia))
nrow(df_condesa)
```

**2.b ¿Qué campos puedes conocer sobre cada restaurante?**

Los campos que se pueden conocer para los restaurantes de la zona Condesa
son los siguientes:

```{r}
colnames(df_condesa)
```
**2.c Taquerías en la zona Condesa**

De acuerdo con el DENUE, en la condesa existen 27 taquerías. Dado que es una base de 
registros de unidades económicas, es posible que diversas taquerías informales
(puestos, etc.) no estén capturadas.

```{r}
taquerias_denue <- df_condesa %>% filter(grepl('TAQUE|TACO', Nombre))
nrow(taquerias_denue)
```


**2.d Dirección exacta de cada lugar**
(calle, número, colonia, cp,  alcaldía, estado)

Se genera vector que contiene la dirección exacta de los 376 restaurantes
en la zona Condesa

```{r}
#"Calle" "Num_Exterior" "Num_Interior" "Colonia" "CP"
dir_denue <- df_condesa %>% select(Calle, Num_Exterior, Num_Interior, Colonia,
                               CP)

dir_denue_nona <- dir_denue %>% 
  mutate(dir_completa = str_c(Calle, Num_Exterior, Num_Interior, Colonia, CP,
                              sep = ', ')) %>% na.omit()
# se muestran las primeras diez registros
dir_denue_nona$dir_completa[1:10]
# Total de registros completos
length(dir_denue_nona$dir_completa)
```



## II. Fuente: Open Street Maps (OSM)

**1. Descargar datos de restaurantes de las colonias de la Zona Condesa.**

Definimos perímetro de Zona Condesa con base en coordenadas de Google Maps.

```{r cars}
# Perímetro Condesa
bbox = c(left = -99.18, bottom = 19.40,
         right = -99.13, top = 19.42)

# Descargamos datos
condesa <- opq(bbox) %>% 
  add_osm_feature(key = 'amenity', value = 'restaurant') %>% 
  osmdata_sf()
```

**2.a ¿Cuántos restaurantes encontraste en cada fuente?**

Dado el polígono que definimos para las colonias de la zona Condesa, OSM tiene
registrados 360 restaurantes

```{r}
rest <- condesa$osm_points
attach(rest)
num_rest <- nrow(rest)
print(num_rest)
```

**2.b ¿Qué campos puedes conocer sobre cada restaurante?**

Los campos que se pueden conocer para los restaurantes de la zona Condesa
son los siguientes:

```{r}
colnames(rest)
```
**2.c Taquerías en la zona Condesa**

De acuerdo con OSM, en la condesa existen 16 taquerías. Al igual que en el caso 
del DENUE, esta es la cifra de registros.

```{r}
#head(rest)
taquerias <- rest %>% filter(grepl('Taq|Tac', name))
#head(taquerias)
nrow(taquerias)
```


**2.d Dirección exacta de cada lugar**
(calle, número, colonia, cp,  alcaldía, estado)

Se genera vector que contiene la dirección exacta de los restaurantes
en la zona Condesa con OMS. Sin embargo, no existen registros para muchos campos
de dirección, para muchas observaciones, de tal forma que solo se puede obtener
la dirección completa para 5 restaurantes (de 360)

```{r}
direcciones <- rest %>% select(osm_id, name, addr.street, addr.housenumber,
                               addr.postcode, addr.city)

direcciones_nona <- direcciones %>% mutate(dir_completa = str_c(addr.street, addr.housename, addr.postcode,
                                           addr.city, sep = ', ')) %>% na.omit()
direcciones_nona$dir_completa
```

```{r}
write_csv(x=rest, file ='data/restaurantes_condesa_osm.csv')
write_csv(x=df_condesa, file = 'data/restaurantes_condesa_denue.csv')
```


**2.e Si tuvieras que elegir entre una de las fuentes para hacer un estudio de
mercado, ¿cuál escogerías, porqué?**

Se utilizaría el DENUE porque, en este caso específico, tiene información más
completa. Esto se debe a que la fuente proviene de un organismo público nacional
que tiene el mandato de generar información, mientras que OSM es un esfuerzo 
voluntario (y global) que por lo tanto puede no actualizarse con tanta frecuencia.

Si bien el número de restaurantes registrados en la zona Condesa es muy similar
en ambas fuentes (376 DENUE vs 360 OSM), se observó que los campos en OSM están
incompletos. Cuando se obtuvo la dirección exacta de cada restaurante en DENUE se
logró para los 376 establecimientos, mientras que en OSM para solo 5.

Sin embargo, es importante resaltar que la información que se podría acceder en 
OSM es más extensa, ya que cuenta con variables como 'capacidad', 'delivery', 
'cuisine', entre otras. Por lo que, de contar con información completa, sería una 
fuente más atractiva. Este podría ser el caso de otros países, por ejemplo EUA.

**2.f ¿Podrías determinar en qué AGEB se encuentra cada restaurante?**
Esto sería posible para los datos obtenidos con el DENUE (dado que AGEB es
una medida de INEGI). A través de la API haciendo el 'query' mediante área y
actividad económica se puede obtener el AGEB.
